臺灣高等法院刑事判決
108年度上易字第2369號
上  訴  人  
即  被  告  楊寧軒


上列上訴人因侵占案件，不服臺灣新北地方法院108年度審易字
第1687號，中華民國108年8月20日第一審判決（起訴案號：臺灣
新北地方檢察署108年度偵字第12877號），提起上訴，本院判決
如下：
    主  文
上訴駁回。
    事  實
一、楊寧軒係宏展公寓大廈管理維護股份有限公司（下稱宏展公
    司）之員工，自民國107年6月起至107年10月止，派駐至新
    北市○○區○○街000號「尊皇大都會第三期社區」（下稱尊皇
    社區）擔任總幹事，負責代收住戶繳交之管理費事項，為從
    事業務之人。詎其竟意圖為自己不法之所有，基於侵占之單
    一犯意，利用職務上之機會，接續自107年6月間某日起至同
    年10月某日止，未將所收取之部分住戶管理費存入上開尊皇
    社區管理委員會所申設之金融帳戶內，而變易持有為所有予
    以侵占入己，總計新臺幣（下同）52萬元。
二、案經宏展公司訴由臺灣新北地方檢察署檢察官偵查起訴。
    理  由
一、上揭犯罪事實，訊據上訴人即被告楊寧軒（下稱被告）於警
    詢、檢察官訊問、原審及本院審理時均坦承不諱，核與證人
    即告訴代理人林富義於偵查中之證述（107年度他字第7729
    號卷，下稱他卷，第10頁正反面）大致相合，復有賠償協議
    書影本（他卷第6頁）、存摺影本及住戶管理費用收繳單（
    他卷之卷附資料袋內）存卷可按，足認被告上開任意性自白
    與事實相符。是本件事證明確，被告本件犯行洵堪認定。
二、刑法侵占罪為財產犯罪之一種，以持有他人之物，意圖為自
    己或第三人不法之所有，而實行不法領得之意思為構成要件
    。其實行不法領得之侵占行為，凡事實上之處分及法律上之
    處分均包括在內，只要將其承管他人之物，作為自己之物處
    理，即應成立侵占罪名（最高法院79年度台上字第3733號、
    78年度台上字第3346號判決意旨參照）。核被告所為，係犯
    刑法第336條第2項之業務侵占罪，起訴書所載之起訴法條，
    顯屬誤載，爰予以更正。又被告先後將業務上所持有之款項
    予以侵占入己，係於密切接近之時、地實行，各行為之獨立
    性極為薄弱，依一般社會健全觀念，在時間差距上難以強行
    分開，應視為數個舉措之接續施行，且係出於同一意圖為自
    己不法所有之目的，顯係基於單一犯意，而侵害同一法益，
    應合為包括之一行為，而侵害單一法益予以評價，屬接續犯
    。又被告於本案之犯罪所得合計現金52萬元，雖未據扣案，
    然既無刑法第38條之1第5項、第38條之2第2項規定之情形，
    自應依刑法第38條之1第1項前段規定諭知沒收，於全部或一
    部不能沒收或不宜執行沒收時，應依刑法第38條之1第3項規
    定追徵其價額。按除被告所犯為死刑、無期徒刑、最輕本刑
    為3年以上有期徒刑之罪或高等法院管轄第一審案件者外，
    於刑事訴訟法第273條第1項程序進行中，被告先就被訴事實
    為有罪之陳述時，審判長得告知被告簡式審判程序之旨，並
    聽取當事人、代理人、辯護人及輔佐人之意見後，裁定進行
    簡式審判程序，為該法第273條之1第1項所明定；而簡式審
    判程序，貴在審判程序之簡省、便捷，故調查證據程序宜由
    審判長便宜行事，以適當之方法行之即可。是簡式審判程序
    中關於調查證據之程序，亦予簡化，關於證據調查之次序、
    方法之預定、證據調查請求之限制、證據調查之方法、證人
    、鑑定人之詰問方式等，均不須強制適用一般審判程序之規
    定。又因被告對犯罪事實不爭執，可認定被告並無行使反對
    詰問權之意，因此有關傳聞證據之證據能力限制，亦無庸適
    用。是刑事訴訟法第273條之2亦規定：「簡式審判程序之證
    據調查，不受第159條第1項、第161條之2、第161條之3、第
    163條之1及第164條至第170條規定之限制」。本件被告於原
    審行準備程序時坦承犯行，經審判長告知簡式審判程序之旨
    後，被告表示同意，第一審合議庭乃裁定以簡式審判程序進
    行，有原審準備程序筆錄、該裁定可佐（108年度審易字第1
    687號卷，下稱原審卷，第35至38、39頁）。故原審自得以
    卷內相關之證物，作為被告自白之佐證，執為本件論罪之依
    據而有證據能力。至本院所引之非供述證據部分，經查並非
    違法取得，亦無依法應排除其證據能力之情形，應有證據能
    力。
三、按刑之量定，為求個案裁判之妥當性，法律賦予法院裁量之
    權，量刑輕重，屬為裁判之事實審法院得依職權自由裁量之
    事項，苟其量刑已以行為人之責任為基礎，並審酌刑法第57
    條各款所列情狀，在法定刑度內，酌量科刑，如無偏執一端
    ，致明顯失出失入情形，上級審法院即不得單就量刑部分遽
    指為不當或違法（最高法院72年台上字第6696號判例參照）
    。原審審理結果，認被告所犯罪證明確而適用刑法第336條
    第2項、第38條之1第1項前段、第3項，刑法施行法第1條之1
    第1項、第2項前段之規定，並審酌被告前於104年3月至翌年
    10月間接續犯業務侵占罪，經臺灣士林地方法院以108年度
    審易字第832號判處有期徒刑6月，緩刑2年等情，有本院被
    告前案紀錄表可參，素行已難認屬良善，猶未知恪遵本分，
    亦不思以正當管道獲取所需財物，僅因一己私慾，罔顧告訴
    人之信任，恣意侵占業務上所持有之款項，益徵被告法治觀
    念之薄弱，復參以被告於本案業務侵占之犯罪動機、目的與
    情節，尚無有任何情堪憫恕之處，所為甚屬不該，復未能與
    告訴人達成和解或賠償渠所受之損害，自不宜輕縱之，惟念
    及被告犯後始終坦認犯行，態度尚可，兼衡酌其犯罪時未受
    特別刺激、犯罪之手段、情節及所生危害、侵占之款項金額
    甚鉅、其智識程度、平日生活與工作狀況等一切情狀，量處
    有期徒刑8月，犯罪所得52萬元沒收，於全部或一部不能沒
    收或不宜執行沒收時，追徵其價額等節，已具體審酌刑法第
    57條所定科刑時應審酌之事項，經核要屬妥適，於法要無不
    合。原判決既已詳細記載認定被告犯罪之證據及理由，並已
    審酌關於刑法第57條科刑之一切情狀，揆諸上開說明，乃在
    適法範圍內行使裁量權，難謂有何違法或不當之處。是被告
    上訴請求從輕量刑云云，即難謂有據，要屬無理由。再被告
    泛稱其尚未確認相關金額，52萬元之金額與產險公司求償之
    金額不同，懇請確認金額云云。惟復參賠償協議書（他卷第
    6頁）載以：乙方（即被告）挪用社區管理費約56萬8,525元
    ，實際挪用金額待甲方（即宏展公司）查核，復參被告於檢
    察官訊問時供陳：55萬2,953元之金額是公司計算的，實際
    上金額其是紀錄約為52萬元左右等語（他卷第24頁），堪見
    迄至本件由檢察官起訴時，被告實際挪用之金額仍未能確定
    ，是以原審依卷內事證，以本件可資確定之最低金額52萬元
    認定為本案被告犯罪所得，並諭知沒收或追徵，要係基於罪
    證有疑惟利被告原則而為認定，核無不合，被告亦不得以對
    自己不利之事由提起上訴。至產險公司求償之金額為何，仍
    應由產險公司提出事證加以證明，尚非本院得以介入或逕予
    認定。另存摺影本及住戶管理費用收繳單等證據資料，於原
    審及本院審理時皆已加以調查，且被告對上開證據資料表示
    沒有意見等節，此參原審審判筆錄及本院審判筆錄即明（原
    審卷第43頁、本院卷第53頁）。準此，縱起訴書並未舉出存
    摺影本及住戶管理費用收繳單作為依據，惟前揭證據資料既
    經合法調查且並非違法取得，亦無依法應排除其證據能力之
    情形，自得憑為法院判決之佐證。是被告上訴泛稱其於起訴
    書中並未看到與被告侵占金額有關之相關證據，如存摺影本
    、住戶管理費用收繳單云云，容非可採，洵屬無據。綜上，
    被告提起本件上訴，徒以原審適法依職權為取捨及心證形成
    之事項，反覆爭執，指摘原判決不當，其上訴為無理由，應
    予駁回。
據上論斷，應依刑事訴訟法第368條，判決如主文。
本案經檢察官孟玉梅到庭執行職務。
中　　華　　民　　國　　109 　年　　4 　　月　　10　　日
                  刑事第二十一庭審判長法　官  許宗和
                                      法　官  黃惠敏
　　　　　　　　　　　　　　　　　　　法  官  黃玉婷
以上正本證明與原本無異。
不得上訴。
                                      書記官  劉育君
中　　華　　民　　國　　109 　年　　4 　　月　　13　　日